臺灣臺南地方法院民事裁定　　　　　　100年度消債抗字第6號
聲　請　人
即　債務人　林玳妤
上列抗告人因消費者債務清理事件聲請更生，對於中華民國99年
12月31日本院99年度消債更字第143號裁定提起抗告，本院裁定
如下：
    主  文
抗告及保全處分之聲請均駁回。
抗告程序費用新臺幣壹仟元由抗告人負擔。
    理  由
一、本件抗告意旨略以：
  (一)抗告人工作為百貨公司專櫃店員，該行業之薪資特性多是底
    薪、加班費及銷售獎金，又分淡季、旺季，淡季通常有8、9
    個月，旺季通常僅3、4個月（多在週年慶、春節前後）。依
    抗告人95年在麗嬰房公司薪資平均每月收入24,988元，扣除
    協商款每月還18,612元，剩餘6,376元，尚不足基本生活開
    銷9,509元及兒子扶養費3,500元甚多；再以抗告人96年淡季
    之收入，每月扣除勞健保費後，12月為18,986元、9月為18,
    986元、8月為20,649元、7月為20,885元、6月為17,698元、
    5月為22,549元、4月為17,895元，若償還每月協商款18,612
    元，則根本無法維持每月生活基本開銷9,509元及扶養兒子
    3,500元。
  (二)抗告人每天上班8至10小時，都是站著，因此體力很重要，
    同時需非常注意保養，尤其是臉部，而且這個行業非常競爭
    ，業績不好、服務態度不好、年老色衰，都很容易失去工作
    ，因此這個行業甚少僱用50歲以上之婦女任職。抗告人今年
    已40歲，在此行業生存之年限僅剩10年不到，況抗告人剛進
    公司3個多月，每日上班皆戰戰兢兢，希望業績能多銷售一
    些，深怕又失去工作。
  (三)安泰銀行所提個別一致性之還款期限180期太長，恐將來因
    失業而無法履行，抗告人非常有誠意解決債務，其中對於台
    新銀行之債權原為165,720元，於99年8月27日以5萬元折價
    全數清償；對於積欠慶豐銀行之債務（本金247,093元、利
    息及違約金）約32萬元已移轉於匯誠第二資產管理股份有限
    公司，經親友支助，分別以5萬元於99年11月8日清償及9萬
    元於99年10月26日清償完畢。
  (四)抗告人幼子呂金樺每月支出3,654元之保費確實為前夫呂信
    忠拿錢存入呂金樺郵局帳戶內再行扣款，而非抗告人有餘錢
    支付；抗告人民間之負債已累計約35萬元需償還；又債權人
    安泰商業銀行，聲請執行抗告人對第三人鵬綺企業有限公司
    之每月薪津債權之3分之1，抗告人自99年9月剛到公司上班
    ，抗告人現已遭法院扣薪中。
  (五)依上，抗告人並非故意不履行協商款，確有不可歸責於己致
    履行顯有重大困難之情形，符合消費者債務清理條例第151
    條第5項之要件，為此，抗告人提出抗告，請求廢棄原裁定
    ，另為適法之處分等語。
二、按聲請更生或清算不合程式或不備其他要件者，法院應以裁
    定駁回之，但其情形可以補正者，法院應定期間先命補正，
    消費者債務清理條例第8條定有明文。次按債務人與金融機
    構協商成立者，不得聲請更生或清算，但因不可歸責於己之
    事由，致履行顯有重大困難者，不在此限；本條例施行前，
    債務人依金融主管機關協調成立之中華民國銀行公會會員辦
    理消費金融案件無擔保債務協商機制與金融機構成立之協商
    ，準用前項之規定，消費者債務清理條例第151條第5項、第
    6項亦分別有明文規定。衡諸前開規定之立法意旨，可見債
    務人無論在本條例施行前後，與金融機構之債權人成立協商
    後，即應本於債權契約之誠信原則勉力履行，除非有前述不
    可歸責於己之事由，且其履行顯然有重大困難，不得率爾依
    本條例更生程序清理其債務。
三、經查：
  (一)本件抗告人前於消費者債務清理條例施行前，依金融主管機
    關協調成立之中華民國銀行公會會員辦理消費金融案件無擔
    保債務協商機制與金融機構於95年8月29日成立協商，其時
    抗告人無擔保債務總額為2,261,176元，每月應償還18,612
    元，抗告人自95年9月10日起開始繳款，已據抗告人提出協
    定書及無擔保債務還款計劃可稽（見原審卷第9至10頁），
    而抗告人與債權銀行成立上揭協商後，嗣於96年4月毀諾乙
    情，亦有財團法人金融聯合徵信中心當事人綜合信用報告、
    各債權銀行民事陳報狀可憑，堪信為真實。
  (二)抗告人95年度總收入為299,860元，平均月收入為24,988元
    ；96年度總收入為313,066元，平均月收入為26,089元；97
    年度總收入為304,385元，平均月收入為25,365元；98年度
    總收入為315,606元，平均月收入為26,301元等節，有抗告
    人之95年度至98年度稅務電子閘門財產所得調件明細表及勞
    保局電子閘門查詢作業資料在原審卷足佐（見原審卷第52至
    62頁），則其95年至98年之平均月收入應為25,686元【計算
    式：（24,988＋26,089＋25,365＋26,301）÷4，小數點以
    下四捨五入】，堪予認定。
  (三)抗告人與其前夫呂信忠於95年12月26日離婚，兩人之未成年
    子女呂金樺約定歸由呂信忠監護，而呂信忠96年所得為345,
    960元，月平均收入約28,830元；97年所得為583,929元，月
    平均收入約48,661元；98年所得為364,071元，月平均收入
    約30,339元；名下有土地1筆、房屋1棟，財產總值671,701
    元，有呂信忠95年至98年度稅務電子閘門財產所得調件明細
    表及勞保局電子閘門查詢作業資料附卷可佐（見原審卷第11
    至12頁、第155至165頁），足見呂信忠有相當資力，則抗告
    人雖不因離婚而解免扶養呂金樺之義務，惟於抗告人經濟困
    窘之際，扶養費非不得全由經濟能力較佳之前夫呂信忠負擔
    ，是抗告人於96年4月毀諾當時，未成年子女呂金樺之扶養
    費應不予計入。
  (四)依上，抗告人95年至98年之平均月收入25,686元扣除其個人
    每月基本生活費用後之餘額為16,177元【計算式：25,0000
    0000】，雖尚不足履行抗告人依債務協商約定每月應償還之
    款項18,612元，惟抗告人於債務協商時應已考量自身經濟狀
    況及還款能力而同意協商條件，況抗告人於協商成立時之所
    得尚能繳納協商款達6期，而加班費、銷售獎金等，雖為另
    行加計補貼之薪津，非每月常態性發放，然仍屬抗告人收入
    之一部分，抗告人既已積欠債務，本應將領得之加班費、銷
    售獎金等妥善分配，再依抗告人所陳，旺季通常有3至4個月
    （多在週年慶、春節前後），而96年度之農曆春節為2月份
    ，則2月份抗告人所領款項依常情應較其他月份為多，如合
    理適當分配，每月可支配之所得亦應較高，然抗告人竟於96
    年4月份毀諾未清償協商款項，其抗辯96年4月至12月淡季，
    每月薪資僅約為17,698元至22,549元不等，因不可歸責而毀
    諾云云，尚不可採。
  (五)又抗告人於協商毀諾後，最大債權銀行安泰銀行曾於99年10
    月15日再與抗告人進行「個別協商一致性協議」，並提出【
    180期、利率0%、每期8,127元】之「個別協商一致性方案」
    （見原審卷第167至169、175頁），參以抗告人於原審99年8
    月23日民事陳報狀自陳其目前任職於鵬綺企業有限公司，月
    收入20,000元以上（見原審卷第103、104頁），則依內部公
    告公告98年度臺灣省低收入戶最低生活費用每人每月為9,82
    9元計算之個人每月基本生活費用後之餘額為10,171元【計
    算式：20,000－9, 829＝10,171】，非不能負擔最大債權銀
    行月付8,127元之協商條件，然抗告人仍堅持每月僅能償還
    4,000元，足認抗告人欠缺協商還款誠意。
四、綜上所述，本件抗告人既無不可歸責於己之事由，致履行顯
    有重大困難之情形，已與首揭消費者債務清理條例所定得聲
    請更生程序以清理債務之要件不符，顯然其聲請更生即屬要
    件不備，且無從補正。從而，原裁定駁回其更生之聲請，並
    無不合。抗告意旨仍指摘原裁定不當，求予廢棄另為裁定，
    為無理由，應予駁回。又本件抗告既經駁回，其保全處分之
    請求，已無必要，應併予駁回之。
五、據上論結，本件抗告為無理由，依消費者債務清理條例第15
    條，民事訴訟法第495條之1第1項、第449條第1項、第95條
    、第78條，裁定如主文。
中    華    民    國   100    年    3     月    7     日
                  民事第三庭 審判長   法  官  杭起鶴
                                      法  官  張玉萱
                                      法  官  王淑惠
以上正本係照原本作成。
本裁定除抗告理由有涉及法律見解具有原則上之重要性者外，不
得再為抗告。如提起再抗告，應於收受正本後10日內委任律師為
代理人向本院提出再抗告狀，並繳納再抗告費新台幣1,000元。
中    華    民    國   100    年    3     月    7    日
                                      書記官  任婉筠